【裁判字號】    97,交聲,1148
【裁判日期】    980216
【裁判案由】    聲明異議
【裁判全文】
臺灣臺南地方法院交通事件裁定        97年度交聲字第1148號
移送機關    交通部公路總局嘉義區監理所臺南監理站
異議人即
受處分人    甲○○
上列受處分人因違反道路交通管理處罰條例案件，對於交通部公
路總局嘉義區監理所臺南監理站民國97年11月11日所為之裁決處
分（處分案號：嘉監南字第裁74-M00000000號），聲明異議，本
院裁定如下：
    主    文
原處分撤銷。
甲○○不罰。
    理    由
一、本件原處分意旨略以：異議人即受處分人甲○○（下稱異議
    人）於民國97年9月5日17時25分許，駕駛其所有車號NDW－7
    92號重型機車（下稱系爭車輛），行經臺南縣永康市○○路
    與中央路口時，因「未依兩段式左轉（太平橋左轉中華路）
    」及「警方鳴笛未依規停止受檢，不服稽查」，經臺南縣警
    察局永康分局警員逕行製單舉發，嗣經交通部公路總局嘉義
    區監理所臺南監理站（下稱原處分機關）以異議人違規事實
    明確，依道路交通管理處罰條例第48條第1項第2款、第60條
    第1項及違反道路交通管理事件統一裁罰基準表之規定，裁
    處異議人罰鍰新臺幣（下同）600元及3,000元，並依同條例
    第63條第1項第1款規定各記違規點數1點，合計共記違規點
    數2點。
二、本件異議意旨略以：異議人所有之系爭車輛已因壞損而停在
    家中很久沒有使用，不知為何會被開單，為此聲明異議請求
    撤銷原處分等語。
三、按犯罪事實應依證據認定之，無證據不得認定犯罪事實；又
    不能證明被告犯罪或其行為不罰者，應諭知無罪之判決，刑
    事訴訟法第154條第2項、第301條第1項，分別定有明文。又
    認定不利於被告之事實，須依積極證據，苟積極證據不足為
    不利於被告事實之認定時，即應為有利於被告之認定，更不
    必有何有利之證據；且事實之認定，應憑證據，如未能發現
    相當證據，或證據不足以證明，自不能以推測或擬制之方法
    ，以為裁判基礎；而認定犯罪事實所憑證據，雖不以直接證
    據為限，間接證據亦包括在內；然而無論直接或間接證據，
    其為訴訟上之證明，須於通常一般之人均不致有所懷疑，而
    得確信其為真實之程度者，始得據為有罪之認定，若其關於
    被告是否犯罪之證明未能達此程度，而有合理性懷疑之存在
    時，事實審法院復已就其心證上理由予以闡述，敘明其如何
    無從為有罪之確信，因而為無罪之判決，尚不得任意指為違
    法，最高法院分別著有30年上字第816號、40年台上字第86
    號、76年台上字第4986號等判例可資參照。而依道路交通管
    理處罰條例第89條規定，法院受理有關交通事件，準用刑事
    訴訟法之規定，前開規定及判例意旨自得適用於本件聲明異
    議案件。
四、原處分機關認異議人有上開違規情事，無非係以臺南縣警察
    局97年9月5日南縣警交字第M00000000號舉發違反道路交通
    管理事件通知單為其主要論據；惟本院函請台南市警察局第
    三分局派員至異議人家中查訪系爭車輛使用情形之結果，該
    車號NDW-792號重機車現存放在台南市○○區○○街122號屋
    後儲藏室，無法發動，亦無使用之跡象，有該局97年12月31
    日南市警三刑字第09743312650號函暨照片2張在卷可參。本
    院比較員警於97年12月19日至異議人家中拍攝之照片以及異
    議人於97年9月28日自行拍攝之照片，不論是機車擺放之位
    置，或是置於機車上面及附近之雜物，例如PVC紙箱、空奶
    粉罐、飼料袋等物之位置均相同，可見至少自97年9月28日
    至97年12月19日間異議人均未曾使用系爭車輛，一般而言，
    如果系爭車輛係異議人或其家人經常使用之機車，實不可能
    僅為異議本件舉發單即故意將該NDW-792號重機車停放於儲
    藏室，並堆置一大堆雜物於其上，且數月不使用，因此，本
    院審酌上情，以及台南市警察局第三分局亦函稱該車號NDW-
    792號重機車無法發動，亦無使用之跡象等情，認舉發本件
    違規行為之警員於97年9月5日17時25分許違規當時所見之重
    型機車，並非異議人所有之車號NDW-792號重型機車之可能
    性極高，是異議人主張系爭車輛已因壞損而停在家中很久沒
    有使用等語，堪可採信。
五、綜上所述，本件依現存之證據，尚不足以證明異議人於前揭
    時、地，有騎乘其所有車號NDW-792號重型機車，且有「未
    依規定兩段式左轉」及「警方鳴笛未依規停止受檢，不服稽
    查」之違反道路交通管理處罰條例之行為，依照前開說明，
    不得為異議人不利之認定。原處分機關未經詳查，遽依道路
    交通管理處罰條例第48條第1項第2款、第60條第1項及違反
    道路交通管理事件統一裁罰基準表之規定，裁處異議人罰鍰
    600元及3,000元，並依同條例第63條第1項第1款規定各記違
    規點數1點，合計共記違規點數2點，應有未洽。異議人不服
    ，聲明異議為有理由，應依法將原處分撤銷，並為異議人不
    罰之諭知。
六、據上論斷，應依道路交通管理處罰條例第87條第2項、道路
    交通案件處理辦法第20條前段，裁定如主文。
中    華    民    國    98    年    2     月    16    日
                    交通法庭  法  官 張家瑛
以上正本證明與原本無異。
如不服本裁定，應於收受送達後5日內向本院提出抗告狀。（應
附繕本）
                              書記官 李淑惠
中    華    民    國    98    年    2     月    17    日


司法院資訊處製作；財團法人民間司法改革基金會備份。
